【裁判字號】    99,易緝,24
【裁判日期】    990324
【裁判案由】    詐欺
【裁判全文】
臺灣高雄地方法院刑事判決              99年度易緝字第24號
公  訴  人  臺灣高雄地方法院檢察署檢察官
被      告  乙○○
上列被告因詐欺案件，經檢察官提起公訴（98年度偵字第17915
號），本院判決如下：
    主  文
乙○○幫助犯詐欺取財罪，處有期徒刑陸月，如易科罰金，以新
臺幣壹仟元折算壹日。
    事  實
一、乙○○明知國內社會常見之詐騙集團，經常利用他人之存款
    帳戶轉帳，以掩飾渠等犯罪之不法所得，逃避執法人員之查
    緝，而提供自己金融帳戶之存摺、提款卡、印章及密碼予陌
    生人士使用，更常與財產犯罪密切相關，可能被不法犯罪集
    團所利用，以遂渠等詐欺犯罪及隱匿、掩飾渠等犯罪所得財
    物或財產上利益之目的，竟仍基於縱有人以其金融帳戶實施
    詐欺取財犯行，亦不違背其本意之幫助犯意，由乙○○將其
    於民國96年11月9 日所申請開立之台灣土地銀行苓雅分行（
    下稱土地銀行）帳號000000000000號帳戶（下稱上開帳戶）
    之存摺、提款卡、印章及密碼，於開設帳戶後至96年11月13
    日間之某日，在不詳處所交付予姓名年籍不詳之成年人供所
    屬之詐騙集團成年成員使用。上開詐騙集團成員即意圖為自
    己不法之所有，於96年11月19日撥打電話予甲○○○，佯稱
    其配偶洪維西帳戶遭歹徒利用，必須匯款至上開帳戶中，致
    使甲○○○陷於錯誤，先後於：
  (一)96年11月19日12時20分許，前往高雄市第三信用合作社楠梓
    分社，以臨櫃匯款方式，匯款新台幣（下同）900,000 元至
    上開帳戶中。
  (二)96年11月20日11時許，前往高雄市第三信用合作社楠梓分社
    ，以臨櫃匯款方式，匯款700,000 元至上開帳戶中。
二、案經高雄縣政府警察局報請臺灣高雄地方法院檢察署檢察官
    偵查起訴。
    理  由
壹、證據能力部分：
    按「被告以外之人於審判外之陳述，雖不符前四條之規定，
    而經當事人於審判程序同意作為證據，法院審酌該言詞陳述
    或書面陳述作成時之情況，認為適當者，亦得為證據。當事
    人、代理人或辯護人於法院調查證據時，知有第159 條第1
    項不得為證據之情形，而未於言詞辯論終結前聲明異議者，
    視為有前項之同意」，刑事訴訟法第159 條之5 定有明文。
    又當事人、代理人或辯護人於調查證據時，知有本法第159
    條之5 第1 項不得為證據之情形，卻表示「對於證據調查無
    異議」、「沒有意見」等意思，而未於言詞辯論終結前聲明
    異議者，應視為已有將該等傳聞證據採為證據之同意（參見
    該條之立法理由）。本件檢察官及被告於本院審判程序中，
    就本判決所引用之各項證據（含傳聞證據、非傳聞證據及符
    合法定傳聞法則例外之證據）之證據能力，均表示無意見，
    且於本院言詞辯論終結前，檢察官人及被告對於卷附具有傳
    聞證據性質之證據，既均已知情，均未聲明異議，本院認各
    該證據，並無任何違法取證之不適當情形，以之作為證據使
    用係屬適當，自得採為認定被告犯罪事實之證據。
貳、實體部分
一、訊據被告乙○○固坦承有於96年11月9 日辦理上開帳戶，但
    矢口否認前揭犯行，辯稱：當時辦理上開帳戶係為了工作要
    給老闆匯入薪資所用，上開帳戶於申辦後2 、3 天（審判中
    改稱4 天），在高雄市○○路新崛江商場附近，因將上開帳
    戶之存摺、提款卡、印章及密碼均放在機車置物箱內，嗣因
    機車置物箱遭撬開而遺失上揭存摺、提款卡、印章及密碼，
    密碼有寫在紙上一起遺失，伊因為上開帳戶並無存款，所以
    沒有前往報案或掛失，亦無重新再辦理一個新帳戶云云，惟
    查：
  (一)上揭被害人甲○○○遭詐騙集團詐騙後將錢匯入上開帳戶，
    旋即遭提領之事實，業經被害人甲○○○於警詢及偵查中證
    述綦詳，並有土地銀行苓雅分行96年12月19日函暨所附之客
    戶基本資料查詢、交易明細、高雄市第三信用合作社匯款申
    請書2 紙、甲○○○高雄市第三信用合作社存摺影本1 紙等
    件在卷可稽，堪信為真實。
  (二)被告既自陳辦理上開帳戶係為了供匯入薪資之特定目的所用
    ，卻於申辦後2 至4 日間遺失且不辦理掛失亦無重新辦理另
    一新的帳戶，此與一般人為了特定目的而申辦帳戶後，本會
    妥善保管，如有遺失，為了該特定目的之完成，會再重新辦
    理帳戶，之常情不符，且既是為特定目的所開立之帳戶，是
    否重新申辦帳戶或辦理掛失否，亦與帳戶內究竟有無巨額存
    款無關，是被告辯稱：上開帳戶遺失後因帳戶內無存款所以
    沒有辦理掛失亦無補辦新帳戶云云，顯與常情有違。又被告
    自陳辦理上開帳戶後有變更密碼（本院卷第41頁），且觀上
    開帳戶之交易明細亦顯示被告有於96年11月9 日變更磁卡密
    碼及於96年11月13日變更晶片卡密碼（交易明細上PINC_ 係
    指磁卡密碼之變更，PINC係指晶片卡密碼之變更，詳本院公
    務電話紀錄，本院卷第45頁）。則一般人變更密碼之目的即
    在於變更為僅有自己知悉且無須隨時提示即可記憶之密碼，
    以便提款時無須反覆對照密碼，且可避免遺失提款卡時產生
    財產上損失之之風險，然被告於變更密碼後卻又將密碼紀錄
    於他人可簡易得知之紙上，此顯與常情不符。況且被告如要
    將密碼記在他人可輕易得知之紙上，被告當時根本無須變更
    密碼，只要使用土地銀行開戶時所給予之密碼即可，是被告
    辯稱：將密碼寫在紙上云云，亦不可採信。再者，被告既然
    已有辦理提款卡，外出時本無攜帶存摺及印章之必要，但被
    告卻將存摺、印章與提款卡同時置放於機車置物箱內，此不
    但與一般人會將存摺、印章此類重要事物與提款卡分開置放
    且審慎保管之作法迥異，況被告既無法交代無特殊事由為何
    將提款卡及印章、存摺同時帶出，且被告將提款卡密碼寫在
    紙上後，卻又不加以妥善保管，並恰好遺失而為詐騙集團之
    人拾得，此種情節，實難令人採信。至於被告倘真遺失上開
    帳戶之存摺、印章及提款卡，衡之常情自會向銀行申請止付
    或向警察機關報案備查，然被告竟均未為之，所辯亦有悖經
    驗法則，委無可信。又被害人甲○○○匯入上開帳戶之款項
    遭提領時，其中有2 筆金額超過500,000 元之提領，均是以
    存簿臨櫃提款，且存簿臨櫃提款必須印章及存摺等情，亦有
    上揭交易明細及本院公務電話紀錄可稽。則詐騙集團如非確
    認上開帳戶不會遭掛失且提款卡及存摺及印章均真正且尚屬
    可用，豈敢讓被害人將鉅額款項匯入上開帳戶，並前往臨櫃
    提領。是本案上開帳戶之存摺、印章、提款卡及密碼均係被
    告交付及告知詐騙集團乙節，應堪認定，被告上揭辯解有諸
    多與一般日常生活之情理不符之處，且難自圓其說，殊難憑
    採。
  (三)綜上所述，本案被告提供上開帳戶之存摺、印章、提款卡及
    密碼之幫助詐欺犯行事證明確，犯行洵堪認定，應予依法論
    科。
二、核被告乙○○所為，係犯刑法第30條第1 項、第339 條第1
    項詐欺取財罪之幫助犯。又被告實施詐欺構成要件以外之行
    為，係幫助犯，爰依刑法第30條第2 項規定，按正犯之刑減
    輕之。爰審酌被告貪圖私利，將存摺、印章、提款卡及密碼
    交予不法人士詐欺牟利，非但增加被害人尋求救濟之困難，
    亦使不法人士得以順利進行詐欺犯行，且被告犯罪後猶無悔
    意，無與被害人達成和解或提供線索以供破獲詐騙集團，及
    犯罪所生之損害，本不宜輕縱，惟念其年少識淺，不明輕重
    而觸犯本案等一切情狀，量處如主文所示之刑並諭知易科罰
    金之折算標準，以資懲儆。
三、據上論斷，應依刑事訴訟法第299 條第1 項前段，刑法第33
    9 條第1 項、第30條第1 項前段、第2 項、第41條第1 項前
    段，刑法施行法第1 條之1 ，判決如主文。
中    華    民    國    99    年    3     月    24    日
                  刑事第十九庭  審判長法  官  陳志銘
                                      法  官  陳松檀
                                      法  官  黃宣撫
以上正本證明與原本無異。
如不服本判決應於收受送達後10日內向本院提出上訴書狀，並應
敘述具體理由；如未敘述上訴理由者，應於上訴期間屆滿後20日
內向本院補提理由書（均須按他造當事人之人數附繕本）「切勿
逕送上級法院」。
中    華    民    國    99    年    3     月    24    日
                                      書記官  林姵妤
附錄法條：
中華民國刑法第339條
意圖為自己或第三人不法之所有，以詐術使人將本人或第三人之
物交付者，處5 年以下有期徒刑、拘役或科或併科1 千元以下罰
金。
以前項方法得財產上不法之利益或使第三人得之者，亦同。
前二項之未遂犯罰之。

司法院資訊處製作；財團法人民間司法改革基金會備份。
